臺灣苗栗地方法院民事判決　九十一年婚字第一七七號
　　本 訴 原告　乙○○
　　本 訴 被告　甲○○○
右當事人間請求離婚等事件，本院判決如左：
    主    文
本訴原告之訴駁回。
本訴訴訟費用由本訴原告負擔
准反訴原告與反訴被告離婚。
反訴被告應給付反訴原告新台幣壹百貳拾萬元。
反訴原告其餘之訴駁回。
反訴訴訟費用由反訴被告負擔百分之六十，其餘由反訴原告負擔。
本判決第四項於反訴原告以新臺幣肆拾萬元為反訴被告供擔保後，得假執行。
反訴原告其餘之假執行聲請駁回。
    事    實
壹、本訴部分：
甲、本訴原告方面：
  一、聲明：准本訴原告與本訴被告離婚。
  二、陳述略以：兩造結婚近四十年，早年感情尚稱和睦，子女均已成年，惟近三十
      年來，本訴被告性情大變，常無故爭執，兩造已分居十多年，平時食宿均本訴
      原告自行料理，亦未曾同房居住，僅有夫妻之名，早無夫妻之實。且本訴被告
      平素疑心猜忌，到處宣揚本訴原告有女友，致本訴原告無地自容，並阻止愛孫
      戴晨恩稱呼原告為「阿公」，妨礙愛孫親近原告，致原告孤獨難堪，係重大之
      侮辱，顯難以共同生活，為此，依民法第一千零五十二條第一項第三款「不堪
      同居之虐待」及第二項「有難以維持婚姻之重大事由」之規定，訴請判決兩造
      離婚。
  三、證據：提出戶籍謄本、不動產買賣契約書、土地登記謄本、購屋開銷明細表、
      中國信託房屋貸款明細等資料，及聲請訊問證人陳柏榕。
乙、本訴被告方面：
  一、聲明：本訴原告之訴駁回。
  二、陳述略以：本訴原告起訴之主張並非真實，且本訴原告確實在外另結新歡，倘
      本訴被告因而對外有所陳述，亦屬對於事實之陳述，尚難認有何重大侮辱，而
      孫子戴晨恩是否稱呼本訴原告為「阿公」，是否願意與本訴原告親近，均非本
      訴被告所能左右；甚者，本訴原告時常無故毆打或騷擾被告，於民國九十一年
      四月三日，又至本訴被告位於女兒戴玉雯家中之住處，對本訴被告實施不法侵
      害行為，經苗栗縣警察局頭份分局向鈞院聲請核發保護令，業獲核發在案；故
      兩造分居十多年，應歸責於本訴原告等語，請求駁回本訴原告之訴。
  三、證據：提出民事通常保護令，及聲請訊問證人即兩造之子女戴立昌、戴朝興、
      戴玉雯。
丙、本院依職權調取本院九十一年度家護字第七九號民事通常保護令卷宗，暨向財政
    部台灣省中區國稅局函調兩造歸戶財產查詢清單及綜合所得稅各類所得查詢單。
貳、反訴部分：
甲、反訴原告方面：
一、聲明：
（一）准反訴原告與反訴被告離婚。
（二）反訴被告應給付反訴原告新台幣貳百萬元。
（三）願供擔保，請准宣告假執行。
二、陳述略以：
（一）反訴被告假藉各種莫名理由，與反訴原告分房，對家人不聞不問，且不顧家人
      感受將新女友帶回家中，踐踏反訴原告之尊嚴，又時常無故毆打或騷擾反訴原
      告，反訴被告所為已對反訴原告構成不堪同居之虐待，其更於九十一年三月底
      ，強行將反訴原告趕出家門，是反訴被告顯係惡意遺棄反訴原告在繼續狀態中
      ，是以，反訴原告與反訴被告之婚姻顯係可歸責於反訴被告，且雙方已達難以
      維持婚姻之地步，爰依民法第一千零五十二條第一項第三款、第五款、第二項
      規定，訴請裁判離婚。
（二）兩造結為夫妻後，反訴原告不但為反訴被告生兒育女，並努力經營家庭生活，
      大好之青春均奉獻於家庭，然反訴被告卻時常對反訴原告施暴，且另結新歡，
      惡意遺棄反訴原告，反訴原告心中之痛苦，非筆墨所能形容，因反訴原告名下
      並無任何財產，亦無一技之長，又已年老體衰，爰依民法第一千零五十六條第
      二項、第一千零五十七條規定，訴請反訴被告應給付反訴原告新台幣貳百萬元
      。
三、證據：如本訴之證據。
乙、反訴被告方面：
一、聲明：本訴原告之訴駁回。
二、陳述略以：同意反訴原告離婚之請求，亦願給付相當金額之慰撫金，惟目前因有
    房屋貸款之負擔，且工作收入不多，請鈞院酌予核定精神慰撫金之金額。其餘如
    本訴之陳述。
三、證據：如本訴之證據。
    理    由
壹、本訴部分：
一、按夫妻之一方受他方不堪同居之虐待者，他方得向法院請求離婚；；有前項以外
    之重大事由，難以維持婚姻者，夫妻之一方得請求離婚。但其事由應由夫妻之一
    方負責者，僅他方得請求離婚；民法第一千零五十二條第一項第三款及第二項均
    定有明文。
二、查本訴原告主張之「兩造結婚近四十年，早年感情尚稱和睦，子女均已成年，惟
    近三十年來，被告性情大變，常無故爭執，兩造已分居十多年，平時食宿均原告
    自行料理，亦未同房過，僅有夫妻之名，早無夫妻之實。且本訴被告平素疑心猜
    忌，到處宣揚原告有女友，致本訴原告無地自容，並阻止愛孫戴晨恩稱呼原告為
    『阿公』，妨礙愛孫親近原告，致原告孤獨難堪，係重大之侮辱，顯難以共同生
    活」等語，業據本訴被告堅詞否認，一再供述在卷，而本訴原告所聲請訊問之證
    人陳柏榕，僅到場證述曾到本訴原告家中作客，聽聞兩造婚姻不合，當時本訴被
    告並未與其打招呼等語，尚不足以認定已構成不堪同居之事由，此外，本訴原告
    對於本訴被告如何對其不堪同居之虐待等情，並未舉出證明以實其說，難予採信
    本訴原告之主張為真。是以，本訴原告依民法第一千零五十二條第一項第三款「
    夫妻之一方受他方不堪同居之虐待」、第二項「其他難以維持婚姻之重大事由」
    等事由請求離婚，洵無理由。
三、反之，依本訴被告所提出之民事通常保護令所示，及聲請訊問之證人即兩造之子
    女戴立昌、戴朝興、戴玉雯先後到庭證述略以：兩造之婚姻係可歸責於父親（即
    本訴原告），因父親係大男人主義者，如有不順心，即經常對母親（即本訴被告
    ）暴力相對，並屢屢結交新女友，且帶回家中過夜，無視母親之感受」等語，有
    九十一年十月一日、同年月二十四日言詞辯論筆錄附卷可參，本訴原告實有可歸
    責之處，而本訴被告則未見有何可歸責之原因，是以，依民法第一千零五十二條
    第二項但書規定，兩造難以維持婚姻之重大事由，應由本訴原告一方負責，僅本
    訴被告方得請求離婚，應歸責之本訴原告尚不得請求離婚，本訴原告之請求於法
    無據。
四、綜上論述，本訴原告之訴為無理由，應予駁回，依民事訴訟法第七十八條規定，
    判決如主文第一項、第二項。
貳、反訴部分：
一、按婚姻係以夫妻之共同生活為目的，配偶應互相協力保持其共同生活之圓滿、安
    全及幸福，如斟酌當事人之教育程度、社會地位及其他情事，有危及維繫婚姻關
    係之重大事由，致夫妻繼續共同生活之目的，已無可期待時，應認他方得依民法
    第一千零五十二條第二項之規定，請求准許離婚。
二、揆諸前開法條及說明，兩造已有長達十多年分居之事實，且本訴被告經常對本訴
    原告或家人暴力相對等情，業經本院依職權調取本院九十一年度家護字第七九號
    民事通常保護令卷宗核閱屬實，又兩造於民事訴訟之繫屬中交相指責，顯有難以
    維持婚姻之重大破綻，無法期待雙方得以繼續共同生活，再者，迄本件言詞辯論
    終結期日（九十一年十月二十四日），兩造仍堅稱請求離婚，毫無轉圜之餘地，
    均表示無繼續共同生活之意願，堪認兩造婚姻已決裂，應無修復之可能，是以，
    依民法第一千零五十二條第二項但書規定，兩造有難以維持婚姻之重大事由，無
    可歸責原因之反訴原告請求離婚，於法無據，應予准許。
三、揆諸兩造之婚姻破綻係可歸責於反訴被告，另參酌本院依職權向財政部台灣省中
    區國稅局函調兩造歸戶財產查詢清單及綜合所得稅各類所得查詢單所示，本訴被
    告名下有房地等不動產一筆，惟本訴原告名下僅有汽車等動產一輛，且本訴被告
    之平均工作收入均高於本訴原告等情，酌定反訴被告應給付反訴原告新台幣壹百
    貳拾萬元為適當，於此部份之請求為有理由，應予准許，至於逾此部份之請求，
    則無理由，應予駁回。
四、原告陳明願供擔保，聲請宣告假執行，經核其勝訴部份，合於法律規定，爰酌定
    相當之擔保金額宣告之；其餘假執行之聲請，因該部份訴之駁回而失所依據，應
    予駁回。
五、本件事證已臻明確，兩造其餘之攻擊防禦方法，核與判決結果不生影響，爰不予
    一一論列，併此敘明。
六、據上論斷：原告之訴為一部有理由，一部無理由，並依民事訴訟法第七十九條但
    書、第三百九十條第二項、第三百九十二條，判決如主文。
中　　　華　　　民　　　國　　九十一　　年　　 十二　　 月　 　三 　　日
                                  臺灣苗栗地方法院民事庭
~B法　　　官　李麗萍　李麗萍
右為正本係照原本作成。
如對本判決上訴，須於判決送達後二十日內向本院提出上訴狀。
~B法院書記官　蕭雅馨　蕭雅馨
中　　　華　　　民　　　國　　九十一　　年　　 十二　　 月　　 三 　　日
